【裁判字號】    91,竹簡,558
【裁判日期】    920425
【裁判案由】    
【裁判全文】
臺灣新竹地方法院民事判決  九十一年度竹簡字第五五八號
    原      告  乙○○
    被      告  丙○○
    訴訟代理人  甲○○
右當事人間請求清償債務事件，本院判決如左：
    主    文
被告應給付原告新台幣貳拾柒萬肆仟伍佰伍拾柒元，及自民國九十一年五月二十一日
起至清償日止，按週年利率百分之五計算之利息。
訴訟費用由被告負擔。
    事實及理由
壹、原告之聲明：被告應給付原告新台幣（下同）二十七萬四千五百五十七元及支付
    命令送達翌日起至清償日止，按年息百分之五計算之利息。
貳、事實摘要：
一、原告主張：緣被告丙○○所經營之金墩有限公司（以下稱金墩公司），向新竹國
    際商業銀行借款，原告提供其所有之房屋、土地為借款之擔保，詎上開借款清償
    期屆至後，被告無力還款，原告遂委由訴外人阮明朝於民國八十六年十二月三十
    日，代被告丙○○清償其所經營之金墩公司積欠新竹國際商業銀行之借款、利息
    、違約金，共計新台幣（下同）二十七萬四千五百五十七元，被告本應依約返還
    上開金錢，惟迭經催告，仍拒不還款，原告向苗栗苑裡鎮調解委員會聲請調解，
    被告均未到場，而調解不成立，為此提起本訴。
二、被告則以：
（一）按二人互負債務，而其給付種類相同，並均屆清償期者，各得以其債務，與他
      方之債務，互為抵銷。民法第三百三十四條定有明文。
（二）上開金墩公司向新竹國際商業銀行所借之款項，確係原告代為清償，兩造亦約
      定由被告將上開款項返還原告，惟原告於八十二年十一月間參加以被告為會首
      所招募之互助會，於八十三年四月間以五千二百元得標後，即未繳會款，計積
      欠被告會款四、五十萬元未付。從而，原告向被告請求二十七萬四千五百五十
      七元，然其尚有四、五十萬元之互助會款需給付原告，故，被告對此主張抵銷
      ，是原告已無金額可以請求等語置辯。
參、法院之判斷：
一、原告起訴請求給付代被告所經營之金墩公司返還上開積欠新竹國際商業銀行之借
    款、利息、違約金，共計二十七萬四千五百五十七元一節，業據原告提出催收款
    項客戶往來明細、授信戶貸放類資料歸戶查詢報表、繳款證明書各一份等為證（
    本院九十一年度促字第九一二一號卷第六至八頁），被告亦自認上開金額係原告
    所代為清償，且其亦自認應給付原告此部分代清償之借款、利息、違約金（本院
    卷第十八頁），堪信原告之主張為真實。
二、本件兩造爭執之處應在於原告是否有參加被告所招募之互助會？若有則被告是否
    有標得互助會金？是否有未繳互助會款之情事？茲分論如下：
（一）按當事人主張有利於己之事實者，就該事實應負舉證之責，民事訴訟法第二百
      七十七條定有明文。被告主張原告於八十二年十一月間參加以其為會首所招募
      之互助會，於八十三年四月間以五千二百元得標後，即未繳會款，尚欠其互助
      會款四、五十萬元一節，既為原告所否認，依上開法條規定意旨，自應由被告
      負舉證責任。
（二）經查，被告雖提出互助會單，其上編號第十七即記載會員為「徐文成」，備註
      欄記載「83、4、5200」等字樣（本院卷第二十頁）。原告亦自認其原名為「
      徐文成」，惟否認上開互助會單之真正，且上開互助會單為被告所單方製作，
      並無原告之簽名，自不能依此即遽認原告有參加此互助會。原告雖另舉證人楊
      陳碧蓮為證證稱：「標會的時候均不曾去過，到我要標到的那次我才去」、「
      被告訴訟代理人在倒會的時候有告訴我說，他跟原告收會錢，原告不給會錢還
      說活該。」、「（問：原告有無參加本件互助會？）我有聽被告訴訟代理人講
      過原告有參加互助會。還有會員陳萬一有說原告有參加互助會。」、「（問：
      徐文成有無標到互助會）有，聽被告訴代說的，比我早標到會款」等語（本院
      卷第三三至三四頁），是證人雖證稱原告有參加上開互助會，並標得會款，惟
      均係聽聞被告之訴訟代理人（即被告之妻）或他人之陳述，並非親自見聞，其
      證言自不足以證明原告確有參加上開互助會及標的互助會金或未繳會款。此外
      ，被告復未能舉其他證據以實其說，其上開主張自無足採。
（三）被告雖另辯稱，因原告於八十六年間中風，恐係中風後患有失憶症故不記得有
      參加互助會及標的互助會金之情事云云，就此，原告雖自認於八十六年間確有
      中風情事，惟否認中風後患有失憶症。經本院向原告就診之光田綜合醫院查詢
      ，該院函覆稱：「病人乙○○先生於八十五年十月二十日因腦幹梗塞入院神經
      內科，八十五年十一月七日出院，八十五年十二月十三日最後一次神經內科門
      診就診，當時症狀為左側肢體輕癱及麻木，由於事後回診時間過短且距今多年
      ，難以回答是否失憶？生活活動能力等問題」，有該院九十一年十二月十七日
      函文在卷可憑（本院卷第三七頁），且原告之妻劉月珠亦到庭證稱：原告中風
      後已經醫好，並沒有健忘症，且中風後仍有從事肉品批發工作等語（本院卷第
      五六頁），此外，被告復未能舉證原告係因中風忘有失憶症而不復記憶參加互
      助會及標得會款之情事，其上開主張，顯乏所據。
三、綜上，被告既無法證明原告有參加其所招募之互助會，得標後未繳互助會款之情
    事，其主張以原告未繳交之互助會款，與其所積欠之款項相抵銷，即無理由。從
    而，原告請求被告給付二十七萬四千五百五十七元及自支付命令送達翌日（即九
    十一年五月二十一日）起至清償日止，按週年利率百分之五計算之利息，尚無不
    合，應予准許。
四、本件事證已臻明確，兩造其餘主張及所提證據經審酌後認均與本院上開論斷無涉
    或無違，不予贅述。
據上論結，本件原告之訴為有理由，依民事訴訟法第七十八條，判決如主文。
中      華      民      國    九十二    年      四      月    二十五    日
                                  臺灣新竹地方法院新竹簡易庭
~B法      官  滕治平
右為正本係照原本作成。
如對本判決上訴，須於判決送達後廿日內向本院提出上訴狀。
~B法院書記官  洪儷容
中      華      民      國    九十二    年      四      月    二十八    日


司法院資訊處製作；財團法人民間司法改革基金會備份。
